【裁判字號】    98,抗,2007
【裁判日期】    981229
【裁判案由】    遷讓房屋
【裁判全文】
臺灣高等法院民事裁定                  98年度抗字第2007號
抗  告  人  星鑽大樓管理委員會
法定代理人  丙○○
上列抗告人因與相對人甲○○、乙○○間遷讓房屋事件，對於民
國98年11月2日臺灣桃園地方法院所為裁定（98年度訴字第1840
號），提起抗告，本院裁定如下：
    主  文
抗告駁回。
抗告訴訟費用由抗告人負擔。
    理  由
一、抗告意旨略以：伊係以相對人甲○○、乙○○（下合稱相對
    人，單指其中一人，則逕稱其姓名）為社區之所有權人、住
    戶，卻不繳納管理費、公共基金等行為，依公寓大廈管理條
    例（下稱公寓條例）第22條規定訴請相對人遷離。衡諸伊所
    得之訴訟利益，乃回復住居安寧、使伊得以順暢運作，且將
    相對人強制遷離，係命相對人為一定之行為，並無財產權性
    質，故本件應屬非財產權而起訴，爰請求廢棄原裁定云云。
二、按非因財產權而起訴者，徵收裁判費新臺幣（下同）3000元
    。此觀諸民事訴訟法第77條之14第1項規定自明。所謂非財
    產權而起訴，係指因人事訴訟程序所定婚姻、親子、親權、
    禁治產及宣告死亡而生之訴訟而言，不包括一般訴訟程序之
    人格權、身分權訴訟在內。經查，抗告人提起本件訴訟，乃
    為維持星鑽大樓（下稱系爭大樓）之正常管理、促使系爭大
    樓住戶分攤費用之公平、維繫系爭大樓管理組織之運作、建
    立系爭大樓住戶應有秩序等目的，顯與人事訴訟程序所定之
    訴訟，判然有別。揆諸上開規定及說明，本件訴訟自屬因財
    產權而起訴，不屬非因財產權而起訴，不得適用民事訴訟法
    第77條之14第1項規定徵收第一審裁判費，至為明悉。
三、復按核定訴訟標的之價額，以起訴時之交易價額為準；無交
    易價額者，以原告就訴訟標的所有之利益為準。又訴訟標的
     之價額不能核定者，以第466條所定不得上訴第三審之最高
    利益額數加十分之一定之。民事訴訟法第77條之1第2項、第
    77條之12分別定有明文。至所謂訴訟標的價額不能核定，係
    指法院職權調查證據後，仍不能依民事訴訟法第77條之1第2
    項規定核定訴訟標的之價額而言。卷查：
（一）抗告人對相對人提起本件訴訟係主張：相對人未繳納管理
      費、公共基金等應分攤費用，而訴請相對人強制遷離等節
      ，有其起訴書狀附卷可參（見原法院桃簡調字卷第5頁）
      。由是以察，抗告人係依公寓條例第22條第1項規定，訴
      請相對人強制遷離，非依公寓條例第22條第2項規定而為
      主張，甚為明確，合先敘明。
（二）又抗告人訴請相對人強制遷離，就抗告人所有之利益，乃
      在於維持系爭大樓之正常管理、促使系爭大樓住戶分攤費
      用之公平、維繫系爭大樓管理組織之運作、建立系爭大樓
      住戶應有秩序等目的，業如上述。因是以觀，本件訴訟標
      的對抗告人之利益，非僅於取得相對人應繳交之分攤費用
      ，尚包括系爭大樓管理組織之順暢運作，促進系爭大樓住
      戶之認同與居住品質等公共利益，實難有客觀價額得以核
      定抗告人所有之利益。況且，抗告人復未依公寓條例第22
      條第2項規定而為主張，亦不得以相對人所有之標的物價
      值為據。基此，本件訴訟標的之價額，經原法院依職權調
      查後，仍不能以抗告人就訴訟標的所有之利益為核定，應
      屬明確。是揆諸上揭規定，應以不得上訴第三審最高利益
      加十分之一定之。
（三）再按以一訴主張數項標的者，其價額合併計算之。民事訴
      訟法第77條之2第1項本文復有明定。查抗告人對甲○○、
      乙○○共同起訴，僅係基於訴訟標的之權義係同種類，本
      於事實上、法律上之原因為同種類而已，其訴訟利益各別
      ，並無同勝同敗、互相競合或應為選擇者，是依上揭規定
      ，其價額應合併計算之。職此，抗告人對甲○○、乙○○
      之訴訟標的價額各為165萬元。而本件原審訴訟標的價額
      核為330萬元（165萬×2=330萬），原法院裁定應徵第一
      審裁判費3萬3670元，扣除抗告人已繳納裁判費3000元，
      尚應補繳裁判費3萬0670元，於法並無不合。
四、從而，抗告意旨謂：本件應屬非財產權涉訟云云，據以指摘
    原裁定有所違誤，求予廢棄，非有理由，應予駁回。
五、據上論結，本件抗告為無理由，爰裁定如主文。
中    華    民    國    98    年    12    月    29    日
                    民事第五庭
                        審判長法  官  李錦美
                              法  官  黃雯惠
                              法  官  鍾任賜
正本係照原本作成。
本裁定除以適用法規顯有錯誤為理由外，不得再抗告。如提起再
抗告，應於收受後10日內委任律師為代理人向本院提出再抗告狀
。並繳納再抗告費新台幣１千元。
中    華    民    國    98    年    12    月    30    日
                              書記官  吳金來

司法院資訊處製作；財團法人民間司法改革基金會備份。
